【裁判字號】    98,交抗,294
【裁判日期】    980707
【裁判案由】    聲明異議
【裁判全文】
臺灣高等法院高雄分院刑事裁定         98年度交抗字第294號
抗  告  人  交通部公路總局高雄區監理所
代  表  人  甲○○
受處分人    乙○○
上列抗告人因受處分人違反道路交通管理處罰條例聲明異議案件
，不服臺灣高雄地方法院中華民國98年4 月30日裁定（98年度交
聲字第490 號；原裁決書案號：高監營裁字裁80-NO0000000號）
，提起抗告，本院裁定如下：
    主  文
抗告駁回。
    理  由
一、抗告意旨略以：受處分人乙○○領有自用小客車駕駛執照，
    既係酒後駕駛機器腳踏車違規而遭取締，則抗告人依道路交
    通管理處罰條例第35條第1 項第1 款規定吊扣其自用小客車
    之駕駛執照，於法自無不合。是原裁定顯有違誤，爰依法提
    起抗告，請求撤銷原裁定云云。
二、原處分意旨略以：異議人即受處分人乙○○於民國96年6 月
    23日21時許，在高雄縣大寮鄉某處與友人飲酒完畢後，已達
    不能安全駕駛動力交通工具之狀態，竟仍騎乘車牌號碼NC6-
    610 號重型機車返家，旋於同日21時30分許，途經高雄縣大
    寮鄉○○路與開封街口之際，與蔡富貴所騎乘車牌號碼ZXO-
    539 號輕型機車發生碰撞，致雙方車損人傷。嗣異議人經送
    醫後，於同日22時53分許，抽血檢驗其血中酒精濃度高達26
    3mg/d1（經換算為呼氣酒精濃度1.31MG/L），經警填製高雄
    縣政府警察局96年7 月12日高警交字第NO0000000 號舉發違
    反道路交通管理事件通知單（下稱舉發通知單），舉發「酒
    後肇事、騎乘機車經酒測換算呼氣酒測測值為1.31MG/L」之
    交通違規，原處分機關乃依道路交通管理處罰條例第35條第
    1 項第1 款規定，裁處異議人吊扣駕駛執照12個月，並限於
    98年3 月20日前繳送駕駛執照，且自98年4 月5 日起1 年內
    不得重新考領駕駛執照，另應施以道安講習之事實，為受處
    分人所不爭執，並有舉發違反道路交通管理事件通知單、違
    反道路交通管理事件裁決書各1 紙附卷可稽，受處分人確有
    交通違規及受交通裁決處分之事實，固堪認定。惟查：
  (一)汽車駕駛人飲用酒類後其吐氣所含酒精濃度超過每公升0.25
    毫克者，不得駕車；汽車駕駛人，駕駛汽車經測試檢定有酒
    精濃度超過規定標準者，處15,000元以上60,000元以下罰鍰
    ，並當場移置保管其車輛及吊扣其駕駛執照1 年；道路交通
    安全規則第114 條第2 款、道路交通管理處罰條例第35條第
    1 項第1 款分別定有明定。
  (二)道路交通管理處罰條例第68條曾於94年12月14日修正公布，
    並自95年3 月1 日開始施行，原條文規定：「汽車駕駛人，
    因違反本條例及道路交通安全規則之規定，受吊扣或吊銷駕
    駛執照處分時，吊扣或吊銷其持有各級車類之駕駛執照」，
    修正後改為：「汽車駕駛人，因違反本條例及道路交通安全
    規則之規定，受吊銷駕駛執照處分時，吊銷其持有各級車類
    之駕駛執照」。觀其提案修正理由「原條文將違法或違規駕
    駛人所持有各級車類之駕駛執照一併吊扣或吊銷失之過酷，
    影響人民工作及生活甚鉅，爰修正之」（詳卷附立法院公報
    第94卷第70期院會紀錄第138 頁），顯見依現行道路交通管
    理處罰條例規定，不得吊扣駕駛人所持有他級駕駛執照。從
    而，於為吊扣駕駛人駕駛執照之處分時，自僅得吊扣駕駛人
    違規時所駕駛該級車類之駕駛執照，以限制其繼續駕駛該級
    車類行駛道路之權利，非能再吊扣其持有各級車類之駕駛執
    照，僅於受「吊銷」駕駛執照處分時，始「吊銷」其持有各
    級車類之駕駛執照，始符上開立法修正之目的。
  (三)又按道路交通安全規則第61條第1 項規定：「汽車駕駛人取
    得高一級車類之駕駛資格者，應換發駕駛執照，並准其駕駛
    較低級車類之車輛，其規定如下：四、已領有小型車駕駛執
    照者，得駕駛小型車、輕型機器腳踏車。」。受處分人既領
    有較高級之自用小客車駕駛執照，經換發為該等駕駛執照後
    ，其他較低級等車類即不再核發駕駛執照，而直接允許其得
    駕駛其他級等車類，則受處分人既無機器腳踏車之駕駛執照
    可供吊扣，即無從執行該部分之處分。又按行政行為，採取
    之方法所造成之損害不得與欲達成目的之利益顯失均衡，行
    政程序法第7 條第3 款定有明文，在受處分人實際上並無機
    器腳踏車駕駛執照可供吊扣之情形下，吊扣其自用小客車駕
    駛執照，雖可達成禁止受處分人繼續酒後駕駛之目的，然亦
    同時造成剝奪受處分人駕駛其他各類車輛之結果，所造成之
    損害與所欲達成目的之利益，顯然失衡，不符比例原則，且
    與前揭道路交通管理處罰條例第68條之修正意旨不符，亦有
    違法律保留原則。
  (四)至於道路交通安全規則對於汽車駕駛執照之管理，採取一照
    原則，固導致越級駕駛人違規酒駕時，受有無須吊扣駕駛執
    照之利益，然此關於駕駛執照管理所衍生之執行困難或法規
    漏洞，宜由修法解決，尚不得擴張解釋，於駕駛人無較低級
    駕駛執照可供吊扣時，即率爾代以吊扣其所領有之較高級駕
    駛執照。
三、綜上所述，抗告人既僅能吊扣受處分人機器腳踏車之駕駛執
    照，不得逕行吊扣其自用小客車之駕駛執照以為代替，原審
    因而撤銷抗告人吊扣受處分人自用小客車駕駛執照12個月部
    分之處分，並就該部分為不罰之諭知，其認事用法均無違誤
    ，抗告人仍執前詞，指摘原裁定不當，並無理由，應予駁回
四、原處分關於道安講習部分，業經確定，附此敘明。
五、據上論結，應依道路交通案件處理辦法第26條，刑事訴訟法
    第412 條，裁定如主文。
中    華    民    國    98    年    7     月    7     日
                  刑事第七庭    審判長法  官  莊飛宗
                                      法  官  邱明弘
                                      法  官  陳明富
以上正本證明與原本無異。
本裁定不得再抗告。
中    華    民    國    98    年    7     月    7     日
                                      書記官  劉鴻瑛


司法院資訊處製作；財團法人民間司法改革基金會備份。
